【裁判字號】    97,審易,1645
【裁判日期】    971216
【裁判案由】    竊盜等
【裁判全文】
臺灣高雄地方法院刑事判決            97年度審易字第1645號
公  訴  人  臺灣高雄地方法院檢察署檢察官
被      告  丙○○
                    （現於臺灣高雄看守所羈押中）
            丁○○
上列被告因竊盜等案件，經檢察官提起公訴（97年度偵字第9940
號、第17419號），本院判決如下：
    主  文
丙○○共同攜帶兇器竊盜，累犯，處有期徒刑拾月，扣案之Ｔ型
扳手壹支、手電筒壹個，均沒收。又共同攜帶兇器竊盜，累犯，
處有期徒刑捌月，扣案之Ｔ型扳手貳支，均沒收。應執行有期徒
刑壹年肆月，扣案之Ｔ型扳手貳支、手電筒壹個，均沒收。
丁○○無罪。
    事  實
一、丙○○前於民國92年間，因竊盜案件，經本院以92年度易字
    第1840號判處有期徒刑1 年，並於93年6 月15日執行完畢。
    詎丙○○不知悔改，於97年3 月25日凌晨某時許，駕駛某不
    詳車牌之自用小客車，搭載乙○○行經高雄市○○區○○路
    427 號前，見甲○○所有車號F5-8402 號自用小客車停放於
    該處，無人看管，認有機可趁，竟與乙○○共同基於意圖為
    自己不法所有之犯意聯絡，由丙○○在旁把風，乙○○則持
    其與丙○○共有之手電筒及客觀上得以危害人生命、身體可
    供兇器使用之Ｔ型扳手2 支中之1 支開啟車門後，插入電門
    鎖發動汽車之方式，竊取車號F5-8402 號自用小客車得手。
    丙○○另與乙○○於同年月26日下午某時許，在高雄市楠梓
    區某處，見己○○所有車號5W-2131 號自用小客車停放於該
    處，竟再共同基於意圖為自己不法所有之犯意聯絡，由丙○○、乙○○分持上開2 支Ｔ型扳手，拆卸懸掛於車號5W-213
    1 號自用小客車上前、後方車牌之方式，竊取己○○所有之
    汽車車牌兩面得逞。嗣經己○○發現其車牌失竊，報警處理
    ，而丁○○於同年月27日下午7 時30分許，在高雄市新興區
    ○○○路111 號，開啟乙○○與丙○○共同竊得之F5 -8402
    號自用小客車車門，發動車輛後，為警當場逮捕，並扣得丙○○與乙○○共有而供竊盜所用之Ｔ型扳手2 支、手電筒1
    個，以及與本件2 次竊盜無關之手提袋1 只、鑰匙3 支，始
    循線查獲上情（乙○○涉犯竊盜部分，業經本院審結）。
二、案經高雄市政府警察局新興分局報告臺灣高雄地方法院檢察
    署檢察官偵查起訴。
    理  由
壹、有罪部分：
一、訊據被告丙○○對於上揭2 次共同攜帶兇器竊盜之犯罪事實
    ，坦承不諱，核與證人即共犯丙○○、證人即車號F5-8402
    號、5W-2131 號之自用小客車主甲○○、己○○之證述情節
    ，大致相符，並有照片5 張，以及贓物認領保管單、車輛尋
    獲電腦輸入單各2 紙，另有其與乙○○共有而供竊盜所用之
    Ｔ型扳手2 支、手電筒1 個扣案可憑，本案事證明確，被告
    丙○○共同攜帶兇器竊盜犯行，堪以認定，應予依法論科。
二、按刑法第321 條第1 項第3 款之攜帶兇器竊盜罪，係以行為
    人攜帶兇器竊盜為其加重條件，此所謂兇器，其種類並無限
    制，凡客觀上足對人之生命、身體、安全構成威脅，具有危
    險性之兇器均屬之，且祇須行竊時攜帶此種具有危險性之兇
    器為已足，並不以攜帶之初有行兇之意圖為必要，最高法院
    79年臺上字第5253號著有判例可資參照。被告丙○○與乙○○以扣案之Ｔ型扳手2 支竊取車號F5-8402 號自用小客車，
    以及車號5W-213 1號之自用小客車車牌，而扣案之Ｔ型扳手
    2 支，均屬金屬製品，材質堅硬，此經本院於97年12月2 日
    當庭勘驗屬實，足見扣案之Ｔ型扳手2 支，在客觀上顯均足
    以危害人之生命、身體，依上開判例意旨，自屬兇器無訛。
    故核被告丙○○先後2 次竊盜所為，均係犯刑法第321 條第
    1 項第3 款之攜帶兇器竊盜罪。次按，共同正犯間，非僅就
    其自己實施之行為負其責任，並在犯意聯絡之範圍內，對於
    他共同正犯所實施之行為，亦應共同負責，最高法院32年上
    字第1905號著有判例可資參照。就車號F5-8402 號自用小客
    車部分，雖由乙○○下手行竊，被告丙○○僅在旁把風，惟
    參照前揭說明，被告丙○○亦應共同負攜帶兇器竊盜之罪責
    ，另就車號5W-2131 號自用小客車車牌部分，因被告丙○○
    與乙○○各持Ｔ型扳手拆卸車牌，而均有分擔竊盜行為之實
    行，自應共負加重竊盜罪責。是被告丙○○與乙○○就所犯
    2 次攜帶兇器竊盜罪部分，具有犯意聯絡與行為分擔，而為
    共同正犯。被告丙○○所犯上開2 次共同攜帶兇器竊盜罪，
    犯意個別，應予分論併罰。又被告丙○○前因竊盜案件，經
    本院判處有期徒刑1 年確定，並於93年6 月15日執行完畢，
    有臺灣高等法院被告前案紀錄表1 份在卷可佐，被告丙○○
    於有期徒刑執行完畢後，5 年內故意再犯本件有期徒刑以上
    之2 罪，均為累犯，應依刑法第47條第1 項規定加重其刑。
    本院審酌被告丙○○前有施用毒品及竊盜等案件經判刑之紀
    錄，有前述臺灣高等法院被告前案紀錄表1 份在卷可佐，素
    行不良，而被告正值壯年，不思以正當方法賺取財物，竟貪
    圖小利，一再攜帶兇器行竊，破壞他人對財產權之支配，危
    害社會治安，行為實屬不該，惟念及被告丙○○坦承犯行，
    非無悔意等一切情狀，分別量處如主文所示之刑，並定其應
    執行刑如主文所示。扣案之Ｔ型扳手2 支及手電筒1 個，均
    為被告丙○○與乙○○所有，且供本件竊盜犯罪所用之物，
    此據被告丙○○與乙○○供承在卷，爰均依刑法第38條第1
    項第2 款之規定，併予宣告沒收。至於扣案之手提袋1 個及
    鑰匙3 支，因無證據顯示係供本件2 次竊盜有用，爰均不予
    宣告沒收。
貳、無罪部分：
一、公訴意旨略以：被告丁○○明知懸掛5W-2131 號車牌之自用
    小客車（原車牌號碼為F5-8402 號），係乙○○及丙○○共
    同竊得之贓車，竟基於收受贓物之犯意，於97年3 月27日下
    午7 時30分許，攜帶乙○○交付之手提袋（內有手電筒1支
    、Ｔ型扳手2 支、鑰匙3 支），至高雄市新興區○○○路11
    1 號前，以手提袋內之Ｔ型扳手開啟已損壞之汽車電門鑰匙
    孔，發動汽車，並欲駕車離去之際，為據報前往現場埋伏警
    員，當場逮捕等語，因認被告丁○○涉犯刑法第349 條第1
    項之收受贓物罪嫌。
二、按犯罪事實應依證據認定之，無證據不得認定犯罪事實；又
    不能證明被告犯罪者，應諭知無罪之判決，刑事訴訟法第15
    4 條第2 項及第301 條第1 項分別定有明文。又依刑事訴訟
    法第161 條第1 項規定：檢察官就被告犯罪事實，應負舉證
    責任，並指出證明之方法。因此，檢察官對於起訴之犯罪事
    實，應負提出證據及說服之實質舉證責任；倘其所提出之證
    據，不足為被告有罪之積極證明，或其指出證明之方法，無
    從說服法院以形成被告有罪之心證，基於無罪推定之原則，
    自應為被告無罪判決之諭知，亦有最高法院92年臺上字第12
    8 號判決要旨足參。所謂認定犯罪事實之證據，係指足以認
    定被告確有犯罪行為之積極證據而言，如未發現相當證據，
    或證據不足以證明，自不能以推測或擬制之方法，以為裁判
    基礎。且刑事訴訟上證明之資料，無論其為直接證據或間接
    證據，均須達於通常一般人均不致於有所懷疑，而得確信其
    為真實之程度，始得據為有罪之認定，若其關於被告是否犯
    罪之證明未能達此程度，而有合理性懷疑之存在，致使無從
    形成有罪之確信，根據「罪證有疑，利於被告」之證據法則
    ，即不得遽為不利被告之認定，其以情況證據（即間接證據
    ）斷罪時，尤須基於該證據在直接關係上所可證明之他項情
    況事實，本乎推理作用足以確證被告有罪，方為合法，不得
    徒憑主觀上之推想，將一般經驗上有利被告之其他合理情況
    逕予排除，此觀諸最高法院76年臺上字第4986號、32年度上
    字67號判例意旨亦甚明顯。
三、本件公訴人認被告丁○○涉犯刑法第349 條第1 項之收受贓
    物罪嫌，無非以乙○○於偵查中證稱：其並無上開車輛，而
    且上開車輛要以Ｔ型扳手開啟，所以被告丁○○知道上開車
    輛為竊盜之贓車等語，以及被告丁○○確有持Ｔ字扳手發動
    上開車輛為警逮捕之事實，為其主要論據。
四、訊據被告丁○○固不否認有於前揭時間，攜帶裝放有Ｔ型扳
    手2 支、手電筒1 個、鑰匙3 支之手提袋，在高雄市新興區
    ○○○路111 號前，開啟該懸掛車牌號碼5W-2131 號車牌之
    自用小客車（原車牌號碼為F5-8402 號），並以Ｔ型扳手插
    入電門鎖發動上開車輛，當場為警逮捕之事實，惟堅詞否認
    有何收受贓物之犯行，辯稱：當日係乙○○至其位於高雄市
    楠梓區之住處，表示其所有的車子遭朋友借走，其與乙○○
    一同搭乘計程車至高雄市○○路與民權路口時，乙○○表示
    上開車輛差點被偷，門鎖因而遭到破壞，可不用鑰匙直接開
    啟車門，並交付一只袋子，表示需以袋子內的Ｔ型扳手發動
    車輛，因乙○○說要接電話，而要求其發動上開車輛，其因
    而開啟車門後，以Ｔ型扳手發動上開車輛，隨即遭警逮捕，
    其不知上開車輛為乙○○與丙○○竊盜所得之贓物等語。
五、經查：
  (一)被告丁○○有關乙○○前往其位於高雄市楠梓區住處找其，
    再與乙○○一同搭乘計程車前往高雄市○○路與民權路口，
    乙○○以上開車輛差一點遭竊，以致門鎖遭到破壞，且要接
    電話為由，要求其以袋子內的Ｔ型扳手發動車輛之陳述，於
    警詢、偵查中及本院審理中之說詞，始終一致，核與被告丙○○陳稱：上開車輛係乙○○要求被告丁○○去開的，裝放
    Ｔ型扳手的袋子，亦是乙○○交付予被告丁○○等語，約略
    相符，足認丁○○僅臨時應乙○○之要求，代為發動上開車
    輛，其因而未詳查上開車輛之來源，尚與常情無違，況且，
    偷竊車輛者，常以工具破壞車門、車窗或電門鎖之方式行竊
    ，則依被告丁○○之供述，乙○○曾向其表示因上開車輛曾
    經遭竊，車門與電門鎖均遭破壞，丁○○因而對上開車輛需
    以Ｔ字扳手發動，未加以懷疑，而不知上開車輛係屬竊盜所
    得之贓物，即非全無可採。
  (二)被告丁○○與丙○○就有關交付袋子之地點，是否係在丙○○位於高雄市○○街住處，陳述互不一致。因被告丁○○於
    本院97年12月2 日準備程序中表示：其僅係代為發動車輛，
    並在車上等待乙○○與丙○○等語，顯示被告丁○○知悉乙○○當日前往與丙○○會合；再參照被告丙○○前揭陳稱：
    當日是乙○○要求被告丁○○去開車，並在其租屋處交付袋
    子給被告丁○○等語，如乙○○係在丙○○租屋處以外的地
    方交付袋子，則被告丙○○即無可能目睹並知悉乙○○要求
    被告丁○○發動車輛，並交付袋子之過程，是以，有關交付
    袋子之地點，應以被告丙○○之陳述為可採。因有關袋子交
    付之地點，與被告丁○○是否知悉上開車輛為贓物一事，並
    無直接、密切之關連，且人之記憶，難免發生遺漏或錯誤之
    情事，被告丁○○當日突遭警察逮捕，心情難免警恐，以致
    對當日發生之相關細節，記憶可能並非完整，尚不得據此為
    被告丁○○不利之認定。
  (三)再乙○○於97年6 月3 日於偵訊時，證稱：「（問：你有無
    跟丁○○說此車是誰的？）答：沒有」、「（問：你叫他去
    開車前，是否有給他一個袋子？）答：他知道車子是偷的，
    要Ｔ字扳手才可以開車，我在洗澡，袋子應該是丙○○拿給
    他的」、「（問：你叫丁○○去開車的時候，你有無叫他拿
    Ｔ字扳手去開？）答：我忘了。是丙○○拿扳手給他的」、
    「（問：你有看到嗎？）答：我沒有看到」、「（問：你沒
    有看到，如何知道丙○○拿扳手給他？）答：如果沒有扳手
    如何開車」、「（問：丁○○說是你叫他拿車上扳手去發動
    汽車？）答：是我叫他去開車的」、「（問：如果你沒有跟
    他說，他如何知道要如何開車？）答：我們叫他去開此車的
    時候，他就知道這車是偷來的，因為我們沒有這此台車」等
    語（見臺灣高雄地方法院檢察署97年度偵字第9940號卷第34
    頁至第35頁），其中有關裝放Ｔ型扳手之袋子，乙○○證稱
    係丙○○交付予被告丁○○一節，不僅與被告丁○○與丙○○之陳述情節不符，且依乙○○之證詞，其當時因在洗澡，
    而未目睹丙○○交付袋子予被告丁○○之過程，衡情應無可
    能知悉被告丁○○係以Ｔ型扳手發動上開車輛，且該Ｔ型扳
    手係由丙○○所交付。再乙○○並不否認，當日係其要求被
    告丁○○前往發動車輛，則以其要求被告丁○○前往發動車
    輛，而上開車輛又無法以一般鑰匙發動之情事以觀，其豈有
    可能未事先告知被告丁○○發動車輛之方法，並交付相關工
    具，而僅要求被告丁○○前往發動車輛？是以，乙○○前揭
    陳述，實與常情有違，而不可採信。況且，乙○○並不否認
    其並未告知被告丁○○，上開車輛為其與丙○○所竊，其僅
    以被告丁○○知悉其無上開車輛，且上開車輛需以Ｔ型扳手
    發動為由，表示被告丁○○知悉上開車輛為贓物，足見乙○○有關被告丁○○對上開車輛為贓物有所認識之證述，乃出
    於乙○○個人之臆測，依刑事訴訟法第160 條規定，應不具
    證據能力，自不足為被告丁○○不利之認定。
  (四)綜上所述，乙○○之證詞與被告丁○○之供述，僅能證明被
    告丁○○知悉乙○○並無上開車輛，而被告丁○○未以鑰匙
    ，卻以Ｔ型扳手發動上開車輛之事實。因乙○○可能向他人
    借用、承租或其他合法原因，而取得或暫時取得使用上開車
    輛之權限，故被告丁○○知悉乙○○並無上開車輛一情，尚
    不足以認定被告丁○○知悉上開車輛為贓物。而被告丁○○
    未以鑰匙而以Ｔ型扳手發動上開車輛，客觀上固足以合理懷
    疑被告丁○○有收受贓物之犯罪嫌疑，惟單純此一客觀事實
    ，在一般經驗上，尚無法全然排除被告丁○○因聽聞乙○○
    說詞，誤以為上開車輛險些遭竊，以致車門與電門鎖被破壞
    ，需以Ｔ型扳手開啟，而不知上開車輛為贓物之有利被告之
    合理情況，是本件公訴人就被告犯罪事實所提出之證據，並
    未達通常一般人均不致於有所懷疑，而得確信其明知上開車
    輛為贓物之程度，尚無從說服本院以形成被告有罪之心證，
    則參照前揭說明，並基於無罪推定之原則，自應為被告無罪
    判決之諭知，而不得以推測或擬制之方法，據為被告丁○○
    有罪之判斷。
據上論斷，應依刑事訴訟法第273 條之1 第1 項、第299 條第1
項前段、第301 條第1 項，刑法第28條、第321 條第1 項第3 款
、第47條第1 項、第51條第5 款、第38條第1 項第2 款，判決如
主文。
本案經檢察官戊○○到庭執行職務。
中    華    民    國    97    年    12    月    16    日
                  刑事第七庭  法  官  高增泓
以上正本證明與原本無異。
如不服本判決應於收受本判決後10日內向本院提出上訴書狀，並
應敘述具體理由，如未敘述上訴理由者，應於上訴期間屆滿後20
日內補提理由書狀於本院（均須按他造當事人之人數附繕本）「
切勿逕送上級法院」。
中    華    民    國    97    年    12    月    16    日
                              書記官  黃麗玉
附錄本案論罪科刑法條全文：
刑法第321條
犯竊盜罪而有左列情形之一者，處6 月以上、5 年以下有期徒刑
：
  一、於夜間侵入住宅或有人居住之建築物、船艦或隱匿其內而
      犯之者。
  二、毀越門扇、牆垣或其他安全設備而犯之者。
  三、攜帶兇器而犯之者。
  四、結夥三人以上而犯之者。
  五、乘火災、水災或其他災害之際而犯之者。
  六、在車站或埠頭而犯之者。
前項之未遂犯罰之。


司法院資訊處製作；財團法人民間司法改革基金會備份。
